【裁判字號】    97,訴,739
【裁判日期】    980410
【裁判案由】    債務人異議之訴
【裁判全文】
臺灣嘉義地方法院民事判決               97年度訴字第739號
原      告  甲○○○
訴訟代理人  邱創典律師
被      告  嘉義市肉品市場股份有限公司
法定代理人  丙○○
訴訟代理人  唐淑民律師
            蕭道隆律師
            李國禎律師
上列當事人間債務人異議之訴事件，本院於民國98年3月27日言
詞辯論終結，判決如下：
  主  文
原告之訴駁回。
訴訟費用由原告負擔。
  事實及理由
一原告起訴主張：被告前以訴外人即原告之夫乙○○為被告之承
  銷人，要求承銷人需提供不動產始同意賒帳，遂由原告提供坐
  落嘉義市○區○○段31-31號土地及其上199建號即門牌嘉義市
  ○○路190巷10弄5號建物（下稱系爭房地），設定最高限額新
  臺幣（下同）2,000,000元抵押權與被告（下稱系爭抵押權）
  以為擔保，乙○○自97年6月28日起至同年7月5日止，積欠貨
  款計1,814,502元（下稱系爭貨款），屢經催討，未獲置理等
  情為由，聲請本院以97年度司拍字第260號裁定（下稱系爭裁
  定）准許拍賣系爭房地，並聲請本院以97年度執字第33475號
  拍賣抵押物事件（下稱系爭執行事件）執行。然原告亦為被告
  之經銷人員，原告設定系爭抵押權係擔保原告所負銷售貨款債
  務，系爭抵押權設定契約書及系爭房地登記謄本記載債務人均
  為原告，乙○○並非債務人或連帶保證人，故系爭抵押權之效
  力不及乙○○，縱乙○○積欠被告貨款，亦與原告無涉，被告
  以乙○○積欠貨款，為系爭抵押權效力所及為由，聲請拍賣系
  爭房地，誠有不當。且乙○○積欠貨款金額亦有疑義等語。訴
  之聲明：(一)確認乙○○所積欠貨款非系爭抵押權擔保之抵押債
  權。(二)系爭執行事件所為之執行程序應予撤銷。(三)被告不得持
  系爭裁定為執行名義聲請強制執行。
二被告則以：(一)乙○○欲向被告長期採購原料毛豬，於95年2月2
  3日與被告簽訂代理採購毛豬抵押物設定合約書（下稱系爭合
  約），約定乙○○需提供不動產作為履行合約之保證，故由原
  告提供其所有系爭房地作為擔保，又依系爭合約第3條約定，
  乙○○如滯納毛豬貨款時，其保證人即原告應負連帶賠償責任
  ，並放棄先訴抗辯權，被告並得依法訴請法院拍賣系爭房地。
  原告自陳為系爭抵押權之債務人，依系爭合約書約定，系爭房
  地係作為乙○○履約保證，乙○○確實無法給付貨款，則被告
  聲請拍賣系爭房地，洵屬有據。又乙○○於系爭裁定事件具狀
  陳明其確實負有0000000元之債務，該債務為抵押權擔保範圍
  ，僅請求被告許諾其為分期償還，顯見系爭抵押權係為擔保乙○○對被告所負貨款債務。(二)被告之承銷戶有一般承銷戶與大
  宗承銷戶之別，依農產品批發市場管理辦法第19條規定，大宗
  承銷戶須辦理質押擔保，一般承銷戶則須以現金像市場交易，
  毋庸辦理保證手續，原告僅係被告之一般承銷戶，毛豬交易需
  提出現金，而乙○○為大宗承銷戶，須提供不動產抵押作為被
  告之擔保，故原告簽立申請書（下稱系爭申請書）、切結書（
  下稱系爭切結書），表明願提供系爭房地作為乙○○對被告貨
  款債務之擔保，並於系爭合約書之保證人欄蓋印，原告負有擔
  保責任等語置辯。答辯聲明：原告之訴駁回。
三下列事項為兩造所不爭執事項，應堪採認：（見本院卷第61頁
  ）
(一)原告以其所有系爭房地，於95年3月13日設定最高限額2,000,0
  00元之系爭抵押權與被告，經嘉義市地政事務所（下稱嘉義地
  政）以嘉地字第038090號收件，並於95年3月14日辦竣登記。
(二)被告聲請本院裁定准予拍賣系爭房地，經本院以系爭裁定准予
  強制執行，被告並以系爭裁定為執行名義聲請強制執行，經本
  院以系爭執行事件受理。
四兩造爭執事項：（見本院卷第61頁）
(一)系爭貨款債權是否系爭抵押權擔保債權？
(二)原告主張依強制執行法第14條第2項規定，請求撤銷系爭執行
  事件之執行程序，有無理由？
(三)原告主張系爭裁定不得作為執行名義，有無理由？
五本院就上開爭執事項論述如下：（並依本院論述調整順序）
(一)系爭貨款債權是否系爭抵押權擔保債權？
1.經查，原告以其所有系爭房地，於95年3月13日設定最高限額
  2,000,000元之系爭抵押權與被告，經嘉義地政以嘉地字第038
  090號收件，並於95年3月14日辦竣登記，已如前述。又被告主
  張：原告之配偶乙○○欲向被告長期採購原料毛豬，於95年2
  月23日與被告簽訂系爭合約，約定乙○○需提供不動產作為履
  行合約之保證，並由原告提供其所有系爭房地作為擔保，系爭
  合約第3條約定，乙○○如滯納毛豬貨款時，其保證人即原告
  應負連帶賠償責任，並放棄先訴抗辯權，被告並得依法訴請法
  院拍賣系爭房地，原告並簽立申請書、切結書，表明願提供系
  爭房地作為乙○○債務之擔保等情，業據其提出系爭合約、申
  請書、切結書為證（見本院卷第27頁及反面、第28頁）。又系
  爭抵押權設定契約書記載權利人為被告，債務人兼義務人為原
  告，擔保權利總金額為最高限額2,000,000元，債務清償日期
  欄載有「依照各個債務契約之約定」字樣，有嘉義地政98年1
  月6日函附設定契約書等在卷可稽（見本院卷第43頁至第57頁
  ），均堪採認。從而，原告既為乙○○對被告所負貨款債務之
  連帶保證人，則原告就乙○○積欠被告貨款之連帶保證債務，
  於2,000,000元範圍內者，自為系爭抵押權擔保範圍。
2.原告雖否認系爭合約書、申請書、切結書之真正，並辯稱：上
  開文件都不是原告本人蓋印，原告為被告之經銷人員，原告設
  定系爭抵押權係擔保原告所負銷售貨款債務，系爭抵押權設定
  契約書及系爭房地登記謄本記載債務人均為原告，乙○○並非
  債務人或連帶保證人，系爭抵押權之效力不及乙○○，縱乙○○積欠被告貨款，亦與原告無涉等語（見本院卷第76頁）。然
  (1)按當事人主張有利於己之事實者，就其事實有舉證之責任，
  民事訴訟法第277條前段定有明文。又按契約書內印章既屬真
  正，雖由他人代為立據，而除有確切反證外，自應推定為本人
  授權行為（最高法院37年上字第8816號判例意旨參照）。印章
  由本人或有權使用之人行使為常態、被人盜用為變態，故主張
  變態事實之當事人，自應就此印章被盜用之事實負舉證之責任
  。本件系爭申請書、切結書、合約書上所蓋印「甲○○○」之
  印文，核與被告所提出之臺灣省嘉義市東區戶政事務所印鑑證
  明（見本院卷第36頁）上「甲○○○」之印文相符，且該印鑑
  為原告所有，均為原告所自承（見本院卷第69頁、第76頁），
  又該印鑑係原告本人申請，亦有嘉義市東區戶政事務所98年1
  月8日函檢附印鑑登記證明申請書在卷可稽（見本院卷第42頁
  ），堪認系爭申請書、切結書、合約書上「甲○○○」印文所
  蓋之印章為原告所有，則原告主張上開文書上之印文非其同意
  或授權所蓋者，自應負舉證責任，惟原告就此並無法舉證證明
  以實其說，是原告前揭主張，殊無可採。(2)被告辯稱：被告之
  承銷戶有一般承銷戶與大宗承銷戶之別，依農產品批發市場管
  理辦法第19條規定，大宗承銷戶須辦理質押擔保，一般承銷戶
  則須以現金像市場交易，毋庸辦理保證手續，原告僅係被告之
  一般承銷戶，毛豬交易需提出現金，而乙○○為大宗承銷戶等
  情，業據被告提出農產品批發市場管理辦法、承銷人許可證為
  憑（見本院卷第67頁、第68頁），且為原告所不爭執（見本院
  卷第75頁），是原告尚無提供系爭房地以為其對被告貨款債務
  擔保之必要，故原告前揭辯稱：原告為被告之經銷人員，原告
  設定系爭抵押權僅係擔保原告所負銷售貨款債務，尚難憑採。
3.被告主張因乙○○積欠貨款，系爭抵押權擔保債權尚欠金額1,
  814,502元乙節（見本院卷第147頁），業據其提出明細表、嘉
  義市肉品市場承銷人交易結算表為證（見本院卷第97頁至第10
  6頁）。又被告主張上開交易結算表是電腦計算出來，流程如
  所提出拍賣毛豬現場流程照片（見本院卷第114頁），承銷人
  坐在照片右邊椅子上，承銷人座位旁邊有1按鈕，毛豬經過電
  子磅秤後會出現重量，承銷人出價，經過電腦會以最高者成交
  ，交易結算表上有出現承銷人號碼，結算表是經由電腦自動列
  出，不用雙方簽名等情，亦為原告所不爭執（見本院卷第144
  頁）。再參酌證人即被告之業務課長丁○○到庭具結證稱：上
  開嘉義市肉品市場承銷人交結算表之「豬隻金額」欄是當天承
  銷戶所購買毛豬全部價額，因毛豬是養豬戶委託伊公司出售，
  伊公司向養豬戶收取千分之10管理費，也向承銷人收取千分之
  10 管理費，「管理稅」欄是管理費的稅金，「委託規費」欄
  是把已成交之毛豬趕到繫留欄的費用，「代宰費」是伊公司委
  託別人宰豬的費用，「已繳保證金」欄是指所設定抵押權的擔
  保金額與承銷戶已積欠金額的差額，「費用合計」欄是除已繳
  保證金以外其他各欄應繳金額合計金額，「應收金額」是費用
  合計超過已繳保證金的差額，「應退金額」欄是費用合計少於
  已繳保證金的金額，交易結算表是每天列印出來，「應收金額
  」欄金金額就是當天應交付被告的錢，上開交易結算表「應收
  金額」欄之金額都尚未給付，交易結算表右上角的日期就是交
  易當天的日期，…（問：97年6月25日至6月27日已繳保證金金
  額如何計算？）因97年6月25日費用合計欄之金額，已經承銷
  戶交付支票，故97年6月26日已繳保證金欄之金額還是251,000
  元，但所交付支票沒有兌現，（問：為何6月27日已繳保證金
  金額為343,000元？）因所交付97年6月24日以前之貨款之支票
  有兌現，所以保證金欄會增加等語（見本院卷第145頁、第146
  頁），審酌證人丁○○為被告之業務課長丁○○，對上開交易
  情形應屬明瞭，且僅為被告之職員，自身與本件訴訟尚無利害
  關係，當無甘冒偽證罪責而虛偽陳述之理，是其證詞應屬可採
  。又合計前揭交易結算表「費用合計」欄之金額為1,814,502
  元，是本院綜合上情，認被告前揭主張，應堪採信。
4.綜上，乙○○積欠被告貨款1,814,502元，又原告為乙○○積
  欠被告貨款之連帶保證人，對被告應負1,814,502元貨款連帶
  保證責任，且此金額未逾2,000,000元，則被告對原告之1,814
  ,502元貨款債權自為系爭抵押權擔保範圍。
(二)原告主張依強制執行法第14條第2項規定，請求撤銷系爭執行
  事件之執行程序，有無理由？原告主張系爭裁定不得作為執行
  名義，有無理由？
  本件被告聲請本院裁定准予拍賣系爭房地，經本院以系爭裁定
  准予強制執行，被告並以系爭裁定為執行名義聲請強制執行，
  經本院以系爭執行事件受理，已如前述。又被告對原告有1,81
  4,502元貨款債權為系爭抵押權擔保範圍，此債權既未獲清償
  ，則被告聲請本院准予拍賣系爭房地，並聲請本院以系爭執行
  事件強制執行，尚無不合，原告請求撤銷系爭執行事件之執行
  程序，又主張系爭裁定不得作為執行名義，均無理由。
六綜上，原告請求確認乙○○所積欠貨款非系爭抵押權擔保之抵
  押債權、系爭執行事件所為之執行程序應予撤銷、被告不得持
  系爭裁定為執行名義聲請強制執行，均無理由，應予駁回。
七本件事證已臻明確，兩造其餘攻擊防禦方法，經核與本訴之判
  決結果不生影響，爰不一一論述，併此敘明。
八據上論結，本件原告之訴為無理由，依民事訴訟法第78條，判
  決如主文。
中    華    民    國     98    年    4    月    10    日
                  民事第二庭  法  官  蘇雅慧
以上正本係照原本作成。
如不服本判決，應於送達後20日內，向本院提出上訴狀並表明上
訴理由。
中    華    民    國     98    年    4    月    10    日
                              書記官  劉昀匊


司法院資訊處製作；財團法人民間司法改革基金會備份。
